【裁判字號】    99,交抗,606
【裁判日期】    990208
【裁判案由】    違反道路交通管理處罰條例
【裁判全文】
臺灣高等法院交通事件裁定             99年度交抗字第606號
抗  告  人
即受處分人  甲○○
上列受處分人因違反道路交通管理處罰條例案件，不服臺灣臺北
地方法院中華民國98年12月31日所為裁定（98年度交聲字第4120
號），提起抗告，本院裁定如下：
    主  文
抗告駁回。
    理  由
一、原裁定詳如附件所載。
二、抗告意旨略以：受處分人聲明異議交通問題，本應裁罰新臺
    幣（下同）六百元，因等候裁決不是違法，卻經判決一千八
    百元，本人不服裁決，另事實內容有待再釐清，期盼有一管
    道可以申訴，說明真實情形云云。
三、惟查：本件抗告人甲○○於民國98年5 月18日17時47分許，
    在臺北市○○○路○段16號前，因在人行道上違規騎乘車牌
    號碼DVZ－250號輕型機車，經員警以抗告人有違反道路交通
    管理處罰條例第45條第6 款「駕車行駛人行道」之違規行為
    ，而當場攔停舉發。嗣抗告人逾越通知單上所載應到案日期
    98年6 月2 日達六十日以上，仍未到案繳納罰鍰或提出申訴
    聽候裁決，原處分機關乃於98年8 月25日依道路交通管理處
    罰條例第45條第6 款、第63條第1 項（原處分漏載第1 款）
    及違反道路交通管理事件統一裁罰基準表等規定，以抗告人
    有「駕車行駛人行道」之行為，裁處罰鍰一千八百元，並記
    違規點數一點，抗告人於98年9 月3 日收受裁決書，於同月
    16日提出異議之聲明等情，為抗告人所不爭執，並有臺北市
    政府警察局北市警交大字第A00YFV342 號舉發違反道路交通
    管理事件通知單及臺北市政府警察局中正第二分局98年10月
    5 日北市警中正二分交字第09834622800 號書函在卷可稽，
    抗告人確有上開交通違規之事實，業據原審詳載理由依據。
    而抗告人本應於98年6 月2 日前到案繳納罰鍰，卻遲未到案
    ，亦未提出申訴聽候裁決，顯已逾越應到案期間無疑，抗告
    意旨指稱係單純等候裁決並非違法，並對於遭裁處罰鍰一千
    八百元表示不服云云，顯不足採。是抗告意旨所指顯無理由
    ，應予駁回。
四、據上論結，應依道路交通案件處理辦法第26條、刑事訴訟法
    第411 條前段，裁定如主文。
中    華    民    國    99    年    2     月    8     日
                  刑事第四庭  審判長法  官  陳筱珮
                                    法  官  孫惠琳
                                    法  官  邱滋杉
以上正本證明與原本無異。
不得再抗告。
                                    書記官  劉貞達
中    華    民    國    99    年    2     月    8     日
附件：
臺灣臺北地方法院交通事件裁定        98年度交聲字第4120號
原處分機關  臺北市交通事件裁決所
異  議  人
即受處分人  甲○○  男  53歲（民國○○年○○月○○日生）
                    身分證統一編號：Ｚ000000000號
                    住臺北縣中和市○○路○段56巷30號8樓
上列異議人即受處分人因違反道路交通管理處罰條例案件，對於
臺北市交通事件裁決所於民國98年8 月25日北市裁催字第裁22-A
00YFV342號之裁決書（原處分案號：北市警交大字第A00YFV342
號）聲明異議，本院裁定如下：
    主  文
異議駁回。
    理  由
一、按汽車駕駛人，駕車行駛人行道者，處新臺幣（下同）600
    元以上1, 800元以下罰鍰，並記違規點數1 點。道路交通管
    理處罰條例第45條第6 款、第63條第1 項第1 款分別定有明
    文。又該條例所稱之汽車，包括機器腳踏車在內，同條例第
    3 條第8 款亦有明定。又違反道路交通管理處罰條例第45條
    第6款 之違規行為，於期限內繳納罰鍰或到案聽候裁決者，
    裁罰600 元；逾越應到案期限30日內，繳納罰鍰或到案聽候
    裁決者，裁罰1,000 元；逾越應到案期限30日以上60日以內
    ，繳納罰鍰或到案聽候裁決者，裁罰1,400 元；逾越應到案
    期限60日以上，繳納罰鍰或逕行裁決處罰者，裁罰1,800 元
    ，亦有違反道路交通管理事件統一裁罰基準及處理細則第2
    條第2項 所規定之違反道路交通管理事件統一裁罰基準表可
    資參照。
二、原處分意旨略以：異議人即受處分人甲○○於98年5 月18日
    17時47分許，騎乘車牌號碼為DVZ-250 號輕型機車，在臺北
    市○○○路○ 段16號前，行駛於人行道上，經原舉發單位臺
    北市政府警察局中正第二分局交通分隊警員以異議人有違反
    道路交通管理處罰條例第45條第6 款「駕車行駛人行道」之
    違規行為，並以北市警交大字第A00YFV342 號舉發違反道路
    交通管理事件通知單當場攔停舉發。嗣異議人逾越通知單上
    所載應到案日期98年6 月2 日達60日以上仍未到案繳納罰鍰
    或提出申訴聽候裁決，原處分機關即臺北市交通事件裁決所
    乃於98年8 月25日，依道路交通管理處罰條例第45條第6 款
    、第63條第1 項（原處分漏載第1 款）及違反道路交通管理
    事件統一裁罰基準表之規定，以異議人有「行駛人行道」之
    行為，裁處罰鍰1,800 元，並記違規點數1 點，異議人於98
    年9 月3 日收受裁決書後，即於同月16日提出本件聲明異議
    等語。
三、本件聲明異議意旨略以：伊每日上班均行經臺北市○○○路
    ○ 段，該路段於上、下班時間均有警員在上揭地點指揮交通
    ，每日亦均有他人騎車行駛於人行道上，伊之前亦照相同方
    式停車，未見員警取締，且當日伊右轉上人行道之前，曾在
    轉角處等待行人通過，與該名警員相距不到1 公尺，約有幾
    10秒，始駛上人行道停車，並未見該名員警示警，俟伊停好
    機車後，該名警員即上前製發罰單，另伊並未收到違規通知
    單，請從輕裁罰，為此聲明異議云云。
四、經查：
  (一)經查，本件異議人甲○○騎乘車牌號碼為DVZ-250 號之輕型
    機車，於上揭時地，違規行駛於人行道上，經舉發單位臺北
    市政府警察局中正第二分局分局交通分隊員警攔停舉發等情
    ，業為異議人所不爭執，並有臺北市政府警察局北市警交大
    字第A00YFV342 號舉發違反道路交通管理事件通知單及臺北
    市政府警察局中正第二分局98年10月5 日北市警中正二分交
    字第09834622800 號書函等附卷可稽，是異議人有騎乘機車
    行駛於人行道上之違規事實，洵堪認定。
  (二)至異議人雖辯稱該處尚有其他機車騎士違規行駛於人行道卻
    未遭取締云云，惟遵守交通規則乃屬所有使用道路之參與交
    通者之義務，且應隨時遵守此項義務，不因有無員警在場取
    締，或以何種方式取締而有差異，且所謂平等原則係避免合
    法權益遭受無正當理由之差別待遇，以維實質平等，就不法
    違規遭受取締之情，難謂具有合法權益，故行為人不得要求
    行政機關為不法行政行為之平等，是以，縱然員警執行取締
    交通違規勤務時，因執法人員不足，或依阻礙交通情節輕重
    之不同等考量，而未全面性取締違規，然並非異議人可據以
    免責之事由。
  (三)異議人又辯稱當日取締之員警未予事先警示云云，然據異議
    人於異議狀之陳述，當日其係在路口轉角處停車等待行人通
    過，則在異議人騎乘機車行駛上人行道之前，異議人之行車
    路線或有可能係行駛上人行道，或右轉直行，或原地停車等
    待等等，異議人行車動向究為何種情況顯非警員所能事先預
    測，如何要求執勤員警事先一一預警違規，況道路使用人本
    即有遵守道路交通規則之義務，無待於執法人員之示警乃事
    理當然，且亦無明文規定員警於取締違規行為時須先示警待
    無效後，始得舉發，故異議人之異議理由顯無足採。
  (四)又異議人辯稱未收到舉發通知單，應從輕裁罰云云，然按行
    為人有道路交通管理處罰條例之情形者，應填製舉發違反道
    路交通管理事件通知單（以下簡稱通知單），並於被通知人
    欄予以勾記，其通知聯依下列規定辦理：一、當場舉發者，
    應填記駕駛人或行為人姓名、性別、出生年月日、地址、身
    分證統一編號及車主姓名、地址、車牌號碼、車輛種類。被
    查獲之駕駛人或行為人為受處分人時，應於填記通知單後將
    通知聯交付該駕駛人或行為人簽名或蓋章收受之；拒絕簽章
    者，仍應將通知聯交付該駕駛人或行為人收受，並記明其事
    由及交付之時間；拒絕收受者，應告知其應到案時間及處所
    ，並記明事由與告知事項，視為已收受，違反道路交通管理
    事件統一裁罰基準及處理細則第11 條 第1 項第1 款定有明
    文。經查：本件異議人於員警舉發時拒絕在舉發通知單上簽
    名，經員警在舉發通知單上記明事由後交付異議人收受，此
    有臺北市政府警察局中正第二分局98年10月5 日北市警中正
    二分交字第09834622800 號書函在卷可據，且本件舉發通知
    單上亦載明「拒簽」字樣，此有該舉發通知單影本1 紙在卷
    可佐，則異議人當場業已收受該舉發通知單無誤，本件舉發
    程序並無違誤，異議人所辯亦不足採。
五、綜上所述，異議人確有在前述時、地騎乘機車行駛人行道之
    違規行為，且係逾越應到案日期達60日以上，仍未到案繳納
    罰鍰或向原處分機關提出申訴聽候裁決，則原處分機關逕依
    道路交通管理處罰條例第45條第6 款、第63條第1 項第1 款
    （原處分漏載第1 款）及違反道路交通管理事件統一裁罰基
    準即處理細則所訂違反道路交通管理事件統一裁罰基準表之
    規定，裁處異議人1,800 元之罰鍰，並記違規點數1 點，核
    無違誤，本件聲明異議為無理由，應予駁回。
據上論斷，應依道路交通案件處理辦法第19條，裁定如主文。
中    華    民    國    98    年    12    月    31    日
                  臺灣臺北地方法院交通法庭
                                  法  官  楊雅清
上正本證明與原本無異。
如不服本裁定，應於裁定送達後五日內向本院提出抗告狀。
                                  書記官  吳俊龍
中    華    民    國    98    年    12    月    31    日


司法院資訊處製作；財團法人民間司法改革基金會備份。
